【裁判字號】    89,易,598
【裁判日期】    900323
【裁判案由】    台灣地區與大陸地區人民關係條例
【裁判全文】
臺灣宜蘭地方法院刑事判決                          八十九年度易字第五九八號
    公  訴  人  臺灣宜蘭地方法院檢察署檢察官
    被      告  乙○
右列被告因違反台灣地區與大陸地區人民關係條例案件，經檢察官提起公訴（八十九
年度偵字第二五０三號），本院判決如左：
    主  文
乙○違反不得僱用大陸地區人民在臺灣地區從事未經許可之工作之規定，累犯，處有
期徒刑參月，如易科罰金，以佰元折算壹日。
    事  實
一、乙○前曾因違反台灣地區與大陸地區人民關係條例案件，於民國八十四年間經台
    灣高等法院判處有期徒刑六月確定，同年十月廿八日執行完畢；又因違反台灣地
    區與大陸地區人民關係條例案件，於八十五年間經台灣高等法院判處有期徒刑六
    月確定，同年八月廿八日執行完畢；再因違反懲治走私條例等案件，於八十八年
    間經本院定應執行有期徒刑一年六月確定，八十八年一月十一日入監執行，同年
    十二月廿二日假釋出獄，八十九年四月廿日假釋縮刑期滿未經撤銷假釋，視為業
    已執行完畢。詎猶不知悔改，明知王占興係以探親名義申請來台之大陸地區人民
    ，未經向行政院勞工委員會及有關主管機關申請許可，不得擅自僱用渠等在台灣
    地區從事未經許可或與許可範圍不符之工作，竟未經許可，自八十九年八月七日
    起，以每月新台幣（下同）一萬五千元之薪資，僱用王占興在其位於宜蘭縣礁溪
    鄉○○○路八十五之三號之養鱉場從事養鱉工作。嗣於同年八月二十日晚間七時
    五十分許，因王占興搭乘乙○之友人甲○○所駕駛之車號ＦＫ─七三一０號自用
    小客車，行經宜蘭縣頭城鎮○○○路檢點欲返回前開養鱉場時，為警盤檢而供出
    上情，始為警循線查獲。
二、案經宜蘭縣警察局礁溪分局報請台灣宜蘭地方法院檢察署檢察官偵查起訴。
    理  由
一、訊據被告乙○矢口否認有何違反台灣地區與大陸地區人民關係條例犯行，辯稱：
    王占興先前在八十六或八十七年間曾在梗枋附近當漁工，伊與王占興原先並不是
    很熟，係透過王占興之姊夫介紹才認識他，後來就沒再見過他，是直到八十九年
    七月份王占興打電話給伊，說他很無聊，要來伊處玩，伊說養鱉場工寮可以讓他
    住時才又見到他，王占興來了之後伊就沒再管他，二、三天伊就出國了，直到王
    占興被查獲當天晚上伊才返國，伊確實沒有僱請王占興在養鱉場工作，否則以一
    萬五千元之薪資根本請不到人，況且如要僱用王占興，還要教他如何養鱉，而王
    占興在同年十月份就要回大陸，所以伊根本不可能請他云云。惟查，右揭事實，
    業據證人王占興於警訊中證稱：伊於八十九年八月七日前來乙○位於宜蘭縣礁溪
    鄉○○○路八五之三號之養鱉場工作，當時乙○在僱用伊時講月薪一萬五千元，
    供吃、住，伊係透過伊太太丙○○與乙○聯絡才介紹伊去工作，目前尚未領到薪
    資等語綦詳，核與證人甲○○於警訊中證稱：伊當天是由乙○之養鱉場載王占興
    出來，前往烏石港玩，伊認識王占興僅有三天時間，只知道王占興在幫乙○之養
    鱉場養鱉等情互核相符，而王占興與被告間夙無嫌隙，其倘係前往上開養鱉場借
    住，衡情被告為善意提供住宿者，王占興應不至於故意撰詞誣陷。參以被告自陳
    於八十六、七年間透過王占興之姊夫介紹而認識被告，二人之後都一直沒有聯絡
    等語在卷，顯見被告與王占興間並非熟稔，另王占興本次係於八十九年四月間入
    境台灣，與被告前稱認識時間亦事隔約二年之久，其間二人又無聯絡，衡諸常情
    ，王占興應無僅因「一時興起」覺得無聊，便忽然與久未聯繫之被告通話，進而
    提出希望前往被告經營之養鱉場借住之可能。復衡諸證人李新聰即查獲本案之警
    員亦到庭結證稱：當時甲○○載著王占興沿濱海公路行駛，經攔檢訊問後得知王
    占興係以探親為由來台，而探親之地址是在花蓮，卻在宜蘭縣頭城鎮出現，所以
    盤查他與甲○○之關係，王占興坦承為被告所雇用，當時會特別盤查王占興，主
    要是因為他被臨檢時之穿著相當簡陋，不像外出遊玩所穿之衣服，又離開探親地
    點相當遠，況且後來警局依法送王占興出境去坐飛機時，他從養鱉場帶出來之行
    李甚多，還超過限重而被加收費用，可見他絕非短期在該養鱉場停留等語在卷。
    此外，被告前於八十四、八十五年間曾有二次因違反台灣地區與大陸地區人民關
    係條例案件，而經台灣高等法院先後判處有期徒刑六月，均易科罰金執行完畢，
    此有台灣高等法院檢察署刑案紀錄簡覆表一件在卷可按，依理被告對於與大陸地
    區人民之接觸當更為謹慎小心，其明知王占興為來台探親之大陸地區人民，不得
    從事與許可目的不符之活動，未免遭人誤會王占興係在其養鱉場工作，焉會同意
    王占興隻身遠離來台應居住停留之花蓮縣處所而借住在其養鱉場之工寮內？從而
    綜上所述，足認證人王占興於警訊中之指述，顯較被告前開之辯解可採。至證人
    蘇明月即王占興之妻、證人徐民安即被告所僱請並居住於養鱉場工寮之工人，雖
    分別到庭證稱王占興係到被告之養鱉場找被告玩，伊並未介紹王占興到被告之養
    鱉場工作；及王占興是到被告之養鱉場遊玩，僅有晚上借住該處云云，惟依證人
    王占興於警訊所言蘇明月乃為違法居間介紹者，而徐民安則為被告所僱請之工人
    ，該二人或避免自己遭受刑事追訴，或現受被告所雇用，本難期渠等為公正誠實
    之陳述，是渠等前開證詞尚難資採信。另證人甲○○雖於本院審理時到庭改稱渠
    於警訊中未曾說過王占興有在被告之養鱉場為被告養鱉，警訊筆錄渠沒有仔細看
    云云，惟證人亦自承製作警訊筆錄時並無遭受脅迫等情事，而渠為心智健全之成
    年人，依卷附警訊筆錄所示證人部分之筆錄亦僅有一頁之薄，衡情渠並無因筆錄
    繁多而無法仔細檢閱，是證人對於渠於警訊中之陳述應不可能未經檢視即遽然簽
    名，足認證人甲○○事後翻異其詞，顯為事後迴護友人之遁詞，亦無足採信。綜
    上所陳，本件事證明確，被告犯行堪以認定，應依法論科。
二、核被告乙○所為，係違反台灣地區與大陸地區人民關係條例第十五條第四款不得
    僱用大陸地區人民在台灣地區從事未經許可之工作之規定，應依條例第八十三條
    第一項規定處斷。查被告曾有如事實欄所載犯罪科刑執行情形，此有台灣高等法
    院檢察署刑案紀錄簡覆表一件在卷足憑，其於受有期徒刑執行完畢後，五年內再
    犯本件有期徒刑以上之罪，為累犯，應依刑法第四十七條規定加重其刑。爰審酌
    被告犯罪之動機、目的、手段、素行及到案後未坦承犯行，復一再狡詞圖卸，顯
    無深切悔改之意等情狀，量處如主文所示之刑，並諭知易科罰金之折算標準。
據上論斷，應依刑事訴訟法第二百九十九條第一項前段，台灣地區與大陸地區人民關
係條例第八十三條第一項、第十五條第四款，刑法第十一條前段、第四十一條、第四
十七條，罰金罰鍰提高標準條例第二條，判決如主文。
本案經檢察官李宗貴到庭執行職務
中      華      民      國      九十    年      三      月     廿三     日
                                  臺灣宜蘭地方法院刑事第一庭
                                          法  官
右正本證明與原本無異。
如不服本判決，應於判決送達後十日內，向本院提出上訴狀。
                                          書記官
中    華    民    國      八十        年              月               日
附錄論罪科刑法條全文：
台灣地區與大陸地區人民關係條例第十五條、第八十三條


司法院資訊處製作；財團法人民間司法改革基金會備份。
